臺灣臺中地方法院民事判決
111年度沙簡字第114號
原      告  黃碧珠  
訴訟代理人  彭敬元律師
被      告  王淑娟  
訴訟代理人  紀淳譯  
上列當事人間請求損害賠償事件，本院於民國111年6月22日言詞
辯論終結，判決如下：
    主      文
被告應給付原告新臺幣伍仟貳佰貳拾元，及自民國一一○年十二
月十七日起至清償日止，按年息百分之五計算之利息。
原告其餘之訴駁回。
訴訟費用由被告負擔百分之一，餘由原告負擔。
本判決第一項得假執行。但被告如以新臺幣伍仟貳佰貳拾元為原
告供擔保後，得免為假執行。
原告其餘假執行之聲請駁回。
    事實及理由
一、原告主張：被告於民國108年11月8日下午2時53分許，駕駛
    車牌號碼000-0000號自用小客車，沿臺中市龍井區藝術北街
    由西往東方向行駛，行經藝術北街31號前，明知汽車行駛時
    ，駕駛人應注意車前狀況，並隨時採取必要之安全措施，竟
    疏未注意及此，自後方追撞行走在該車前之原告，致原告受
    有左肩挫傷併外傷性關節炎之傷害，被告迄今未賠償原告。
    被告違反道路交通安全規則第94條第3項規定，本件車禍自
    完全為被告過失，原告得依民法第184條第1項前段、第2項
    、第191條之2、第193條第1項、第195條第1項前段規定，請
    求被告賠償。原告受有以下之損害：㈠醫療費用52,929元；㈡
    無法工作損失，原告因需專人照顧3個月，於該期間自無法
    工作，原告每月薪資為25,000元，以3個月計算共為75,000
    元；㈢增加生活上需要支出之看護費用共3個月，原告於看護
    期間均由家屬照顧，每日以2,500元計算，每月30日共計為2
    25,000元；㈣慰撫金：原告因上開傷勢，精神上受有相當之
    痛苦，故請求金額200,000元，上開金額合計為552,929元。
    為此，原告爰依侵權行為之法律關係，提起本件訴訟請求被
    告給付。至被告抗辯原告左肩傷勢非車禍所造成，惟依原告
    於本件所提臺中榮民總醫院診斷證明書，其就診日期和車禍
    日期同一天，且處置意見內已經有表明是108年11月8日至該
    院急診就診，所以該證明書的傷勢應該確實是當日所造成的
    ，只是原告於急診當天只有檢查左手臂沒有檢查左肩關節，
    而原告在刑事案卷並未提出本件的診斷證明書，所以左肩傷
    勢是否與本件車禍有關並沒有經過刑事案件調查。但從偵查
    卷第49頁監視器翻拍畫面可看出，車禍當時原告確實有被拖
    行的跡象，故原告左肩傷勢和本件車禍有因果關係，所以基
    於左肩的傷勢費用均可向被告請求，另對被告主張要扣除被
    告已給付給原告的600元部分沒有意見等語。並聲明：被告
    應給付原告552,929元，及自起訴狀繕本送達翌日起至清償
    日止，按年息5%計算之利息；願供擔保請准宣告假執行。
二、被告答辯略以：對本件車禍應由被告負全部過失責任無意見
    。但依據原告於對被告所提過失傷害告訴時，最早提出之急
    診診斷證明書，只有造成原告左手肘挫傷，並非原告於本件
    民事案件所提診斷證明書之左肩挫傷併外傷性關節炎，故原
    告所述其左肩傷勢與本件車禍應無關聯，況且如按照原告所
    述，左肩如果是在108年11月8日受傷的話，以一般的診療情
    形，應該先由骨科加以醫治，為何原告於本件所提診斷證明
    書卻是從108年11月12日就開始做復健，與一般傷害的常情
    不符，足見原告於本件車禍當下只有覺得手肘有不適，關節
    當下應該沒有任何異狀，所以才沒有告知醫院，至於被告訴
    訟代理人所表示監視器翻拍畫面拖行部分，可能是原告的反
    射動作而已。對原告所請108年11月8日醫療費用820元部分
    ，被告就該金額不爭執，至於其他醫療費用、不能工作損失
    、看護費用均和本次車禍無關，慰撫金部分，只能針對左手
    肘傷勢請求，原告請求金額過高。另外被告於車禍後曾包了
    600元紅包給原告，這600元部分自應加以扣除。並聲明：原
    告之訴駁回。
三、得心證之理由：
  ㈠原告主張被告於108年11月8日下午2時53分許，駕駛車牌號碼
    000-0000號自用小客車，沿臺中市龍井區藝術北街由西往東
    方向行駛，行經藝術北街31號前，明知汽車行駛時，駕駛人
    應注意車前狀況，並隨時採取必要之安全措施，竟疏未注意
    及此，自後方追撞行走在該車前之原告，致原告受有左手肘
    挫傷之傷害，被告應負全部過失責任等情，除據原告陳述無
    誤，及本院向臺中市政府警察局烏日分局調取本件車禍事故
    相關資料（見本院卷第59-78頁）、調閱本院110年度交簡字
    第4號刑事案件卷宗查核無誤，並為被告所不爭執，且有被
    告於本件所提原告之診斷證明書、本院110年度交簡字第4號
    刑事簡易判決列印資料（見本院卷第153-157頁）為證，自
    堪信為真實。
　㈡按因故意或過失，不法侵害他人之權利者，負損害賠償責任
    ；違反保護他人之法律，致生損害於他人者，負賠償責任。
    但能證明其行為無過失者，不在此限；不法侵害他人之身體
    或健康者，對於被害人因此喪失或減少勞動能力或增加生活
    上之需要時，應負損害賠償責任；不法侵害他人之身體者，
    被害人雖非財產上之損害，亦得請求賠償相當之金額；
　　。民法第184條第1項前段、第2項、第193條第1項、第195條
    第1項前段分別定有明文。另按侵權行為之成立，須行為人
    因故意過失不法侵害他人權利，亦即行為人須具備歸責性、
    違法性，並不法行為與損害間有因果關係，始能成立，且主
    張侵權行為損害賠償請求權之人，對於侵權行為之成立要件
    應負舉證責任（最高法院100年度台上字第328號判決意旨參
    照）。本件原告雖主張其因本件車禍致另受有左肩挫傷併外
    傷性關節炎之傷害，惟此為被告所否認，依上述說明，自應
    由原告就左肩挫傷併外傷性關節炎之傷害，與被告之侵權行
    為有因果關係，舉證以實其說。
　㈢原告雖提出原證2，由臺中榮民總醫院於109年6月4日所開立
    之診斷證明書，欲證明左肩挫傷併外傷性關節炎之傷害與本
    件車禍有關。惟依該診斷證明書之記載，其診斷欄位，雖有
    上開傷勢之記載，惟其處置意見已記載：病患因上述原因，
    於108年11月8日至本院急診就診。於108年11月12日至109年
    6月4日於本院復健科門診並接受物理治療。共門診16次。自
    受傷日起宜由專人照顧三個月等語（見本院卷第23頁）。本
    院依原告聲請，函詢臺中榮民總醫院查詢結果，據該院回覆
    略以：㈠急診部：經查病歷記載，病人（即原告）自述左肘
    部被車撞到，經急診評估當下並無急性危及生命之風險，檢
    查亦排除骨折需立即處理之情事，故安排後續門診專科醫師
    追蹤及評估，未特別著重肩部之傷勢。㈡復健科：病人於108
    年11月12日，因左肩疼痛而逕至復健科就診，並接受復健科
    專科醫師之診斷，在此前並未至本院其它科別就醫等語（見
    本院卷第183頁），並有所附之病歷資料（見本院卷第185-2
    19頁）可憑。而依本院所調刑事卷，原告於109年7月31日偵
    訊時，於檢察官訊問時，亦表示：我走路，被告車輛從我後
    方過來，所以我不知道，我猜可能是右側照後鏡撞到我左手
    肘，當時行進間，我手是擺動的，力道很大，我當場有尖叫
    等語，及經檢察官提示原告於偵查時所提之臺中榮民總醫院
    診斷證明書（與被告於本件時所提本院卷第153頁之原告診
    斷證明書，其內容記載相同，僅列印證明日期不同），其上
    僅記載原告傷勢診斷為「左手肘挫傷」，並詢問原告所受傷
    害如診斷書所載嗎，原告則回答：是等語。則依上開內容可
    知，原告於本件車禍時，應僅係受有左手肘之傷勢無誤，始
    於當日就醫時，僅向醫師提及左肘部被車撞到，而未提及左
    肩部有受傷情形，其事後所提刑事告訴，亦僅提出左手肘挫
    傷傷勢之診斷證明書，而未提出於本件民事時所提之診斷證
    明書為證據，故本院刑事庭據此認定本件車禍僅造成原告受
    有左手肘挫傷之傷勢相符。則原告於車禍後4日，始自行逕
    至臺中榮民總醫院復健科就診左肩部位之傷勢，距本件車禍
    已相隔數日，且於原告於109年7月31日偵訊時所知悉，仍未
    向檢察官提出，其後於本院刑事庭亦未提出，自應係自己認
    定與本件車禍無關，才未提出，故原告於本件民事時始主張
    該左肩挫傷併外傷性關節炎之傷害與本件車禍有關，既未據
    原告另外舉證以實其說，自不可採。
　㈣原告雖再主張依偵查卷第49頁監視器翻拍畫面可看出，車禍
    當時原告確實有被拖行的跡象，故原告左肩傷勢和本件車禍
    有因果關係云云。惟查，依偵卷所附監視器翻拍畫面可知，
    被告所駕車輛，於與原告接觸前，被告車輛之右方後視器本
    與原告左肩有些許距離，惟其後應係右方後視器因最先與原
    告左手肘接觸後，原告身體有因而倒向被告所駕車輛之情形
    ，其後被告所駕車輛與原告身體離開，但原告並未倒地，被
    告所駕車輛則離開監視器畫面等情（見偵卷第48-51頁之翻
    拍照片共8幀），則以被告所駕車輛，與原告最初接觸之處
    為右方後視鏡，該高度約為原告之左手肘高度無誤，其後被
    告車輛離開時，原告則並未倒地，則被告所述本件車禍僅造
    成原告左手肘之傷勢應可採信，況原告如當時左肩確有受傷
    ，何以當日就醫時未向醫師反應，故原告辯稱其因遭被告車
    輛拖行而受有左肩傷勢，依上開監視器畫面資料自難加以採
    信。
　㈤茲就原告請求之金額應否准許，分述如下：
　⒈原告主張醫療費用52,929元，雖據原告提出原證3之門診醫療
    收據（見本院卷第25-59頁）為證，惟除原告於108年11月8
    日所提醫療費820元為本件車禍發生當日之醫療費用，並為
    被告所不爭執，此部分原告請求為有理由外，其餘醫療費用
    均為108年11月19日至109年9月25日，於臺中榮民總醫院復
    健科所支出，而依原告於本件車禍傷勢之處置意見，亦僅記
    載「於108年11月8日16時30分經急診出院。宜門診追蹤治療
    」等語（見本院卷第153頁），並未有需復健之情形，則該
    復健之醫療費用自與被告之侵權行為無關，故原告其餘醫療
    費用請求均無理由，應予駁回。
　⒉無法工作損失75,000元、增加生活上需要支出之看護費用225
    ,000元部分：依本院所認定原告因本件車禍所受傷勢，既僅
    有左手肘挫傷，而依該次之診斷證明書既僅記載車禍當日經
    急診出院，宜門診追蹤治療，並無無法工作或需專人照護之
    情形，故原告此部分之請求自與被告侵權行為無關，其請求
    自無理由。
　⒊原告請求精神慰撫金部分：按慰藉金之賠償須以人格權遭遇
    侵害，使精神上受有痛苦為必要，其核給之標準固與財產上
    損害之計算不同，然非不可斟酌雙方之身份資力、加害程度
    及其他各種情形核定相當之數額（最高法院51年度台上字第
    223號民事裁判意旨參照）。查原告因本件交通事故而受有
    左手肘挫傷之傷勢，且於急診當日即已出院，後續需門診追
    蹤治療等情，足見傷勢非重，爰審酌原告受傷程度，並參酌
    原告與被告之稅務電子閘門財產所得調件明細表（見本院卷
    第109-121頁），斟酌原告為大學畢業，被告為高職畢業，
    業據兩造陳明無誤，及兩造之地位、經濟能力，原告因此所
    受精神上痛苦之程度等一切情狀，認原告請求被告賠償精神
    慰撫金，於5千元內尚屬適當，應予准許。至逾此部分之請
    求則無理由，應予駁回。
　⒋綜上以析，原告受有損失之金額合計為5,820元（計算式：82
    0＋5,000＝5,820）。
　㈥原告於本件起訴前，已受領被告給付之600元賠償，該金額應
    加以扣除，業據兩造陳明無誤，故原告於本件得請求金額經
    扣除後，其得請求金額為5,220元（計算式：5,820－600＝5,2
    20）。
　㈦按給付有確定期限者，債務人自期限屆滿時起，負遲延責任
    。給付無確定期限者，債務人於債權人得請求給付時，經其
    催告而未為給付，自受催告時起，負遲延責任。其經債權人
    起訴而送達訴狀，或依督促程式送達支付命令，或為其他相
    類之行為者，與催告有同一之效力。民法第229條第1項及第
    2項定有明文。又遲延之債務，以支付金錢為標的者，債權
    人得請求依法定利率計算之遲延利息。但約定利率較高者，
    仍從其約定利率。應付利息之債務，其利率未經約定，亦無
    法律可據者，週年利率為5%。民法第233條第1項及第203條
    亦有明文。本件原告對被告之前揭損害賠償債權，既經原告
    起訴而送達訴狀，被告迄未給付，當應負遲延責任。是原告
    請求被告給付自起訴狀繕本送達被告翌日即110年12月17日
    （見本院卷第83頁被告之送達回證）起至清償日止，按年息
    百分之5計算之法定遲延利息，核屬有據，應予准許。
四、綜上所述，原告依侵權行為之法律關係，請求被告給付5,22
    0元，及自110年12月17日起至清償日止，按年息百分之5計
    算之法定遲延利息，為有理由，應予准許。至原告逾此範圍
    之請求，為無理由，應予駁回。
五、本件事證已臻明確，兩造其餘攻擊防禦方法，核與判決結果
    不生影響，自無庸逐一論述，附此敘明。
六、假執行之宣告：本件就原告勝訴部分係依民事訴訟法第427
    條第1項之規定適用簡易程序所為被告敗訴之判決，依同法
    第389條第1項第3款規定，應依職權宣告假執行。另依同法
    第436條第2項，適用同法第392條第2項規定，本院依職權宣
    告被告為原告預供擔保後，得免為假執行之金額。至原告敗
    訴部分，其假執行之聲請失所附麗，應予駁回。
七、結論：依民事訴訟法第436條第2項、第389條第1項第3款、
    第392條第2項、第79條，判決如主文。　　
中　　華　　民　　國　　111 　年　　7 　　月　　6 　　日
                  沙鹿簡易庭   法  官  黃建都
以上為正本係照原本作成。
如不服本判決，應於送達後20日內，向本院提出上訴狀並表明上
訴理由，如於本判決宣示後送達前提起上訴者，應於判決送達後
20日內補提上訴理由書（須附繕本）。如委任律師提起上訴者，
應一併繳納上訴審裁判費。
中　　華　　民　　國　　111 　年　　7 　　月　　6 　　日
                               書記官